【裁判字號】    99,易,2210
【裁判日期】    991130
【裁判案由】    詐欺
【裁判全文】
臺灣高雄地方法院刑事判決              99年度易字第2210號
公  訴  人  臺灣高雄地方法院檢察署檢察官
被      告  謝孟君
上列被告因詐欺案件，經檢察官提起公訴（99年度偵字第23822
號）後，被告於準備程序為有罪之陳述，經合議庭裁定由受命法
官依簡式審判程序獨任審理，並判決如下：
    主  文
謝孟君幫助犯詐欺取財罪，處拘役伍拾日，如易科罰金，以新臺
幣壹仟元折算壹日。
    事  實
一、謝孟君明知目前國內社會上層出不窮之不法份子為掩飾渠等
    不法行徑，避免執法人員之追究及處罰，經常利用他人之存
    款帳戶之提款卡轉帳，以確保犯罪所得之不法利益並掩人耳
    目，因此，在客觀可以預見一般取得他人金融存款帳戶使用
    之行徑，常與財產犯罪所需有密切關連。然其竟基於縱有人
    持其所有之帳戶作為詐欺之犯罪工具，亦不違背其本意之幫
    助詐欺取財犯意，於民國99年1 月13日13時許，在高雄市○
    ○路大帑殿KTV 附近，將其所申設華南商業銀行路竹分行（
    下稱華南路竹分行）帳號000-000000000000號帳戶之提款卡
    及密碼，交付予姓名年籍均不詳之成年人及其所屬之詐欺集
    團成員使用。嗣該詐欺集團取得謝孟君之提款卡及密碼後，
    即共同基於為自己不法所有之詐欺取財犯意聯絡，由詐欺集
    團成員於99年1 月13日22時45分許，撥打電話向宋永強佯稱
    欲取消網路賣場交易，需要銀行處理後，復由另一名自稱係
    土地銀行女行員之集團成員，於電話中向宋永強誆稱需確認
    有無扣款，並要求宋永強依其指示查詢餘額及重整帳號云云
    為詐術，致宋永強陷於錯誤，依其指示操作而於同日23時51
    分、53分許將新臺幣（下同）98,000元及2,000 元轉入謝孟
    君上開華南路竹分行帳戶內，旋遭詐欺集轉成員提領一空。
    嗣因宋永強發覺受騙報警處理，始循線查獲上情。
二、案經宋永強訴由雲林縣警察局斗六分局報告臺灣雲林地方法
    院檢察署（下稱雲林地檢署）呈請臺灣高等法院檢察署移轉
    臺灣高雄地方法院檢察署（下稱高雄地檢署）檢察官偵查起
    訴。
    理  由
一、本案被告謝孟君所犯之罪，並非法定刑為死刑、無期徒刑或
    最輕本刑3 年以上有期徒刑之罪，亦非高等法院管轄第一審
    之案件，其於本院準備程序中就被訴事實已為有罪之陳述，
    本院乃裁定進行簡式審判程序。又簡式審判程序之證據調查
    ，依刑事訴訟法第273 條之2 規定，不受同法第159 條第1
    項審判外陳述排除之限制，再被告對於卷內之各項證據亦不
    爭執證據能力，故卷內所列之各項證據，自得作為證據，先
    予敘明。
二、上揭犯罪事實，業據被告謝孟君於本院審理時坦承不諱，核
    與證人即被害人宋永強於警詢時之指述相符，並提出自動櫃
    員機交易明細表2 紙（警卷第8 頁）為證，復有華南路竹分
    行99年2 月11日函附被告上開帳戶之開戶基本資料及資金交
    易明細表各1 份（警卷第15至21頁）附卷可憑。又於郵局、
    銀行等金融機構開設存款帳戶暨請領提款卡，係供個人從事
    社會經濟活動流通資金之用，攸關存戶個人財產權益之保障
    ，具有專屬性。且帳戶、提款卡為有關個人財產、身分之物
    品，如淪落於不明人士手中，極易被利用為與財產有關犯罪
    工具，而坊間報章雜誌及其他新聞媒體，對於不法犯罪集團
    ，經常利用取得之大量他人存款帳戶，以隱匿其等詐欺取財
    犯罪之不法行徑，規避執法人員之查緝，並掩飾、確保因自
    己犯罪所得之財物等案件，亦多所報導及披露，則依一般人
    之社會生活經驗，苟見他人不自己申請開立帳戶而蒐集不特
    定人之帳戶使用，衡情應可預見收集之帳戶提款卡乃係被利
    用為與財產有關之犯罪工具，被告為一具相當智識程度之成
    年人，自可預見提供金融帳戶之提款卡、密碼等物供他人使
    用，可能幫助詐欺集團既遂詐欺犯行並逃避查緝之情況下，
    仍基於幫助詐欺之不確定故意提供該等帳戶資料予他人使用
    之情至明，是認被告之自白核與事實相符，得為認定犯罪之
    依據。從而，本件事證明確，被告上開犯行堪以認定，應依
    法論科。
三、按刑法上之幫助犯，係指以幫助之意思，對於正犯之犯罪行
    為予以助力，而未參與實施犯罪之行為者而言，最高法院19
    年上字第1984號、49年台上字第77號判例意旨可資參照，亦
    即行為人如未參與實施犯罪構成要件之行為，且係出於幫助
    之意思提供助力，即屬幫助犯，而非共同正犯。查本件被告
    提供其所有之華南路竹分行帳戶提款卡及密碼與他人使用，
    使詐欺集團作為實施詐欺取財之犯罪工具，其單純提供帳戶
    供人使用之行為，並不等同於向被害人施加詐術之行為，且
    亦無證據證明被告有參與詐欺取財犯行之構成要件行為，是
    被告提供帳戶提款卡供人使用之行為，係對於該詐欺集團遂
    行詐欺取財犯行，資以助力。核被告所為，係犯刑法第30條
    第1 項前段、第339 條第1 項之幫助詐欺取財罪。又被告並
    未實際參與詐欺犯行，所為幫助犯情節較正犯輕微，爰依刑
    法第30條第2 項規定，減輕其刑。本院審酌被告為智慮健全
    、具一般社會生活經驗之人，竟恣意將帳戶提款卡及密碼提
    供不詳人士使用，危害社會治安及金融交易安全，並使犯罪
    之追查趨於複雜，所為不足取，惟念其犯後坦承犯行，態度
    良好，應知所悔悟，且非實際從事詐騙及獲取不法利益之人
    ，惡性較輕，並兼衡其動機、目的、手段等一切情狀，量處
    如主文所示之刑，並諭知易科罰金之折算標準，以資懲儆。
據上論斷，應依刑事訴訟法第273 條之1 第1 項、第299 條第1
項前段，刑法第30條第1 項前段、第2 項、第339 條第1 項、第
41條第1 項前段，刑法施行法第1 條之1 ，判決如主文。
本案經檢察官陳建州到庭執行職務。
中    華    民    國    99    年    11    月    30    日
                  刑事第二庭  法  官  柯彩燕
以上正本證明與原本無異。
如不服本判決應於收受送達後10日內向本院提出上訴書狀，並應
敘述具體理由；如未敘述上訴理由者，應於上訴期間屆滿後20日
內向本院補提理由書（均須按他造當事人之人數附繕本）「切勿
逕送上級法院」。
中    華    民    國    99    年    11    月    30    日
                              書記官  莊永利
附錄犯罪科刑法條：
中華民國刑法第30條
（幫助犯及其處罰）
幫助他人實行犯罪行為者，為幫助犯。雖他人不知幫助之情者，
亦同。
幫助犯之處罰，得按正犯之刑減輕之。
中華民國刑法第339條
（普通詐欺罪）
意圖為自己或第三人不法之所有，以詐術使人將本人或第三人之
物交付者，處 5 年以下有期徒刑、拘役或科或併科 1 千元以下
罰金。
以前項方法得財產上不法之利益或使第三人得之者，亦同。
前二項之未遂犯罰之。

司法院資訊處製作；財團法人民間司法改革基金會備份。
